臺灣板橋地方法院民事判決　九十一年度重訴字第三九○號
　　原　　　告　彰化商業銀行股份有限公司
　　法定代理人　丁○○
　　訴訟代理人　甲○○
　　　　　　　　戊○○
　　　　　　　　己○○
　　　　　　　　乙○○
右當事人間請求返還消費借貸款事件，本院判決如左：
    主      文
被告丙○○、戊○○、乙○○應連帶給付原告新台幣捌佰柒拾肆萬陸仟貳佰零玖元，
及如附表編號一所示之利息、違約金。
被告丙○○、戊○○、己○○應連帶給付原告玖拾陸萬貳仟貳佰伍拾玖元，及如附表
編號二所示之利息、違約金。
訴訟費用由被告連帶負擔。
    事      實
甲、原告方面：
一、聲明：求為判決如主文第一項、第二項所示。
二、陳述：
  (一)被告丙○○於民國八十六年一月三十一日邀同被告戊○○、乙○○為連帶保證人
    ，向原告借款新台幣（下同）九百七十萬元，約定自八十六年一月三十一日起至
    一百零一年一月三十一日止，按月平均攤還本息，利息自借款日起，依原告基本
    放款利率加碼年息百分之零點九七五計算，自借款日起屆滿二十四個月後，改依
    原告當時公告之基本放款利率加碼年息百分之一點七五計算，嗣後隨原告基本放
    款利率變動機動調整，並約定如逾期未清償，除依本件借款利率給付遲延利息外
    ，其逾期在六個月以內者，按上開利率百分之十，逾期超過六個月部分，按上開
    利率百分之二十計付違約金。詎被告丙○○僅繳納本息至九十年十二月三十日，
    即未再依約攤還本息，迄今尚積欠本金八百七十四萬六千二百零九元及其利息、
    違約金，依兩造借據約定事項一般條款第三條、第四條及授信約定書一般條款第
    五條、第六條之約定，被告丙○○、戊○○、乙○○即喪失期限利益，其借款視
    為全部到期，爰依消費借貸及連帶保證之法律關係，請求被告丙○○、戊○○、
    乙○○連帶給付原告八百七十四萬六千二百零九元，及如附表編號一所示之利息
    、違約金。
  (二)被告丙○○於九十年一月二十九日邀同被告戊○○、己○○為連帶保證人，向原
    告借款一百萬元，清償期為九十年七月二十九日，嗣經展期至九十一年一月二十
    九日，約定按月繳息，到期本金一次償還，利息自借款日起，依原告基本放款利
    率加碼年息百分之一點二五計算，嗣後隨原告基本放款利率變動，自調整日起機
    動調整，並約定如逾期未清償，除依本件借款利率給付遲延利息外，本金自到期
    日起，利息自約定繳息日起，其逾期在六個月以內者，按上開利率百分之十，其
    逾期超過六個月部分，按上開利率百分之二十計付違約金。詎被告丙○○僅繳息
    至九十一年四月十八日，於清償部分本金後，尚積欠原告本金九十六萬二千二百
    五十九元，及其利息、違約金，依兩造授信約定書一般條款第五條、第六條之約
    定，被告丙○○、戊○○、己○○即喪失期限利益，其借款視為全部到期，爰依
    消費借貸及連帶保證之法律關係，請求被告丙○○、戊○○、己○○連帶給付原
    告九十六萬二千二百五十九元，及如附表編號二所示之利息、違約金。
三、證據：提出借據、同意書、保證書影本各一紙、本票影本二紙、授信約定書影本
    三紙、彰化銀行放款帳戶資料表三紙、放款基本利率變動表為證。
乙、被告乙○○方面：
一、聲明：原告之訴駁回。
二、陳述：按債務已為一部履行者，法院得比照債權人因一部履行所受之利益，減少
    違約金。約定之違約金額過高者，法院得減至相當之數額，民法第二百五十一條
    、第二百五十二條分別定有明文。查目前房貸利率多已降至百分之六以下，原告
    請求之利息仍高達百分之八點五八五，已有獲利，且被告丙○○業已清償部分債
    務，是原告請求之違約金顯屬過高，應予酌減。
丙、被告丙○○、戊○○、己○○方面：
    被告丙○○、戊○○、己○○未於言詞辯論期日到場，亦未提出書狀作何聲明或
    陳述。
    理      由
壹、程序方面：
一、本件被告丙○○、戊○○、己○○未於言詞辯論期日到場，核無民事訴訟法第三
    百八十六條所列各款情形，應依原告之聲請，由其一造辯論而為判決。
二、按訴狀送達後，原告不得將原訴變更或追加他訴，但擴張或減縮應受判決事項之
    聲明者不在此限，民事訴訟法第二百五十五條第一項第三款定有明文。本件原告
    起訴原請求被告丙○○、戊○○、乙○○連帶給付原告八百七十四萬六千二百零
    九元，及自九十年十二月三十一日起至清償日止，按週年利率百分之八點五八五
    計算之利息，並自九十一年二月一日起至九十一年七月三十一日止，按上開利率
    百分之十，自九十一年八月一日起至清償日止，按上開利率百分之二十計算之違
    約金，另請求被告丙○○、戊○○、己○○連帶給付原告九十六萬二千二百五十
    九元，及自九十一年四月十九日起至清償日止，按週年利率百分之八點七九五計
    算之利息，並自九十一年五月二十日起至九十一年十一月十九日止，按上開利率
    百分之十，自九十一年十一月二十日起至清償日止，按上開利率百分之二十計算
    之違約金，嗣於九十一年七月十七日具狀，請求被告丙○○、戊○○、乙○○連
    帶給付原告八百七十四萬六千二百零九元，及如附表編號一所示之利息、違約金
    ，另請求被告丙○○、戊○○、己○○連帶給付原告九十六萬二千二百五十九元
    ，及如附表編號二所示之利息、違約金，核為訴之聲明之減縮，與首揭法條規定
    尚無不符，應予准許，合先敘明。
貳、得心證之理由：
一、本件原告主張：被告丙○○於八十六年一月三十一日邀同被告戊○○、乙○○為
    連帶保證人，向原告借款九百七十萬元，約定自八十六年一月三十一日起至一百
    零一年一月三十一日止，按月攤還本息，利息按原告基本放款利率加碼年息百分
    之零點九七五計算，嗣後隨原告基本放款利率變動機動調整，並自借款日起屆滿
    二十四個月後，加碼年息改為一點七五，另約定如逾期未清償，除依本件借款利
    率給付遲延利息外，其逾期在六個月以內者，按上開利率百分之十，逾期超過六
    個月部分，按上開利率百分之二十計付違約金。詎被告丙○○僅繳納本息至九十
    年十二月三十日，即未再依約攤還本息，迄今尚積欠原告本金八百七十四萬六千
    二百零九元及其利息、違約金，依兩造之約定，被告已喪失期限利益，其債務視
    為全部到期。又被告丙○○於九十年一月二十九日邀同被告戊○○、己○○為連
    帶保證人，向原告借款一百萬元，清償期為九十年七月二十九日，嗣經展期至九
    十一年一月二十九日，約定按月繳息，到期本金一次償還，利息按原告基本放款
    利率加碼年息百分之一點二五計算，嗣後隨原告基本放款利率變動機動調整，並
    約定如逾期未清償，除依本件借款利率給付遲延利息外，本金自到期日起，利息
    自約定繳息日起，其逾期在六個月以內者，按上開利率百分之十，逾期超過六個
    月部分，按上開利率百分之二十計付違約金。詎被告丙○○僅繳息至九十一年四
    月十八日，於清償部分本金後，尚積欠原告本金九十六萬二千二百五十九元，及
    其利息、違約金，依兩造之約定，被告丙○○、戊○○、己○○亦喪失期限利益
    ，其債務視為全部到期等情，業據提出與其所述相符之借據、同意書、保證書影
    本各一紙、本票影本二紙、授信約定書影本三紙、彰化銀行放款帳戶資料表三紙
    為證，且為被告乙○○所不爭執，而被告丙○○、戊○○、己○○經合法通知未
    到庭，亦未提出任何書狀爭執或否認原告之主張，依法自應視為自認原告主張之
    事實，從而原告上開主張，堪信為真實。
二、被告乙○○雖辯稱：目前房貸利率多已降至百分之六以下，原告請求之利息仍高
    達百分之八點五八五，已有獲利，且被告丙○○業已清償部分債務，是原告請求
    之違約金顯屬過高，應予酌減等語；然查：本件被告丙○○邀同被告乙○○為連
    帶債務人，向原告借款九百七十萬元，約定之利率係依原告基本放款利率加碼年
    息百分之零點九七五計算，並自借款日起屆滿二十四個月後，改依原告當時公告
    之基本放款利率加碼年息百分之一點七五計算，有前揭借據影本附卷可稽，而本
    件借款自借款日起已逾二十四個月，依兩造之約定，原告原得請求依其基本放款
    利率加碼年息百分之一點七五計算之遲延利息，惟原告起訴仍以其基本放款利率
    加碼年息百分之零點九七五，計算遲延利息，實已減少被告乙○○之負擔，且原
    告請求之違約金係以被告丙○○未清償之本金計算，並未包含其已清償部分，是
    本件原告請求之違約金並無過高之情事，被告乙○○所辯，尚屬無據。
三、從而，原告依消費借貸及連帶保證之法律關係，請求被告丙○○、戊○○、乙○○連帶給付原告八百七十四萬六千二百零九元，及如附表編號一所示之利息、違
    約金，並請求被告丙○○、戊○○、己○○連帶給付原告九十六萬二千二百五十
    九元，及如附表編號二所示之利息、違約金，為有理由，應予准許。
四、據上論結，本件原告之訴為有理由，依民事訴訟法第三百八十五條第一項前段、
    第七十八條、第八十五條第二項，判決如主文。
中　　　華　　　民　　　國　　九十一　　年　　 十二 　　月　　 十七 　　日
                                臺灣板橋地方法院民事第二庭
~B審判長法      官  陳忠行
~B      法      官  崔玲琦
~B      法      官  廖怡貞
右為正本係照原本作成
如對本判決上訴，須於判決送達後廿日內向本院提出上訴狀
中　　　華　　　民　　　國　　九十一　　年　　 十二 　　月　　 十七 　　日
~B　　　法院書記官　郭南宏
附表
~F0
~T40
┌──┬─────────┬─────────┬───────────────┬─────────────┐
│編號│原借金額（新台幣）│結欠本金（新台幣）│ 利                        息 │ 違         約         金 │
├──┼─────────┼─────────┼───────────────┼─────────────┤
│一  │九百七十萬元      │八百七十四萬六千  │自九十年十二月三十一日起至九十│自九十一年二月二日起至清償│
│    │                  │二百零九元        │一年七月四日止，按原告基本放款│日止，逾期在六個月內者，按│
│    │                  │                  │利率加年息百分之零點九七五計算│上述利息百分之十，逾期超過│
│    │                  │                  │之利息。（原告基本放款利率表如│六個月以上者，按上述利息百│
│    │                  │                  │附件）                        │分之二十計算之違約金。    │
│    │                  │                  ├───────────────┤                          │
│    │                  │                  │自九十一年七月五日起至清償日止│                          │
│    │                  │                  │，按週年利率百分之八點四二計算│                          │
│    │                  │                  │之利息。                      │                          │
├──┼─────────┼─────────┼───────────────┼─────────────┤
│二  │一百萬元          │九十六萬二千二百五│自九十一年四月十九日起至九十一│自九十一年二月二日起至清償│
│    │                  │十九元            │年七月四日止，按週年利率百分之│日止，逾期在六個月內者，按│
│    │                  │                  │八點七九五計算之利息。        │上述利息百分之十，逾期超過│
│    │                  │                  ├───────────────┤六個月以上者，按上述利息百│
│    │                  │                  │自九十一年七月五日起至清償日，│分之二十計算之違約金。    │
│    │                  │                  │按週年利率百分之八點六九五計算│                          │
│    │                  │                  │之利息。                      │                          │
└──┴─────────┴─────────┴───────────────┴─────────────┘
